臺灣台中地方法院民事判決　九十年度訴字第二一四七號
　　原　　　告　黃廷彰
　　被　　　告　甲○○
　　　　　　　　乙○○
右當事人間請求轉讓出資等事件，本院判決如左：
    主    文
原告之訴駁回。
訴訟費用由原告負擔。
    事    實
甲、原告方面：
  一、聲明：(1)被告甲○○及乙○○應分別將其在印豐貿易有限公司之出資新台幣壹
      佰萬元及壹佰玖拾萬元轉讓於原告。(2)訴訟費用由被告負擔。
  二、陳述：
    （一）被告甲○○登記在印豐貿易有限公司（以下簡稱印豐公司）之出資新台幣
          （下同）一百萬元，乙○○登記一百九十萬元，為原告出資後借用其等名
          義登記。原告已於民國八十九年十一月二日以存證信函通知被告甲○○終
          止兩造間借名登記之法律關係，另以本書狀繕本之送達向被告乙○○終止
          借名登記之法律關係，原告自得請求被告將出資轉讓於原告。印豐公司之
          其他六名股東，已全部同意上述轉讓。
    （二）印豐公司於七十七年二月十三日設立，股東為馬劍棠等七人，原告於七十
          八年一月間獨自支付面額各一萬元及二萬元之支票計三萬元，向印豐公司
          股東七人買受全部「股份」（「出資」之義），原告出錢買受之後，為符
          合當時公司法有限公司至少應有五名股東之規定，乃於七十八年二月二十
          一日將全部股東變更為原告、張賽觀（原告配偶）、張葆三（原告之連襟
          ）及被告乙○○、甲○○五人，嗣經三次變更，目前被告乙○○及甲○○
          登記之出資分別為一百九十萬元及一百萬元
  三、證據：提出公司執照及營利事業登記證影本各一份、公司設立登記事項卡一份
      、公司變更登記事項卡四份、存證信函及回執影本各一份、出資轉讓同意書影
      本、股東變更協議書影本一份。聲請傳訊證人簡淑修、郭榮燎。
乙、被告方面
  一、聲明：請求駁回原告之訴。訴訟費用由原告負擔。
  二、陳述：
    （一）否認兩造間有借名登記之事實，原告應負舉證責任。
    （二）依經濟部中部辨公室核發之有限公司變更登記表所記載，被告甲○○及被
          告乙○○均為印豐公司登記之股東，無庸置疑。且經查印豐公司於七十八
          年曾向第一商業銀行股份有限公司借款，當時被告乙○○即以印豐公司股
          東之身分向其胞兄陳共鎮洽談怏求由其提供所有之土地設定抵押權，俾使
          印豐公司得順利借款，以渡難關。按被告乙○○如係原告所謂人頭股東，
          則印豐公司向他人借款與其有何干係，被告乙○○又何必干冒風險怏求胞
          兄提供不動產作為印豐公司借款之擔保。
    （三）印豐公司自七十七年間設立後，曾四次修改章程，被告甲○○及被告陳共
          興均於每次章程修改完成時用印其上以表示同意，即依公司之規定行使股
          東同意權，有被告甲○○及乙○○用印於印豐公司之章程上可憑。
    （四）依印豐公司七十七年二月十三日之有限公司設立登記事項卡所登記之資本
          總額為新台幣一千萬元，而各股東之出資額最低亦有二十五萬元，則事隔
          一年，原告卻得以三萬元之低價而購得全部股東之所有股份，實與常理相
          違背。況且三萬元購買辦公桌椅即屬不夠，原告單憑三萬元之協議書即謂
          本件印豐公司所有股東登記之全部出資額均是伊所出資，公司是伊「獨資
          」云云，顯屬謬誤。再者，依協議書第二條謂「黃延彰代表其他所有股東
          同意承接甲方所出讓之股份」，亦可證明尚有其他股東存在，原告一再指
          稱公司係其獨資，顯與「協議書」所載事實不合。
    （五）證人簡淑珍及證人郭榮燎之證言均係聽原告所說，並非證人所親眼目睹，
          均屬傳聞，自不得為證據。
  三、證據：提出有限公司變更登記、戶籍登記簿各一份、土地登記謄本、印豐公司
      章程各一份。
    理    由
一、本件原告主張印豐公司為其獨資，前借用被告名義登記為印豐公司之股東，現已
    終止借名登記之法律關係，為此請求被告將出資轉讓於原告，被告則以渠等確為
    印豐公司股東，兩造間並無借名登記之法律關係存在等語置辯。
二、原告主張被告為印豐公司登記之股東，被告甲○○登記之出資額為一百萬元，被
    告乙○○登記出資額為一百九十萬元之事實，業據其提出公司變更登記事項卡一
    份為證，且為被告所不爭執，堪認屬實。則本件兩造所爭執者，即為兩造間究有
    無借名登記之法律關係存在？
三、按當事人主張有利於己之事實者，就其事實有舉證之責任。民事訴訟法第二百七
    十七條定有明文。本件原告主張兩造間有借名登記之法律關係存在，既為被告所
    否認，則原告自應就有此法律關係存在之積極事實負舉證責任。原告固聲請傳訊
    證人簡淑修、郭榮燎為證，惟查，證人簡淑修於本院審理中到庭證稱：「我是印
    豐公司會計，印豐公司在七十八年二月份原設立在台北市，當初是原告一人到台
    北買下，用多少錢我不清楚，出資的情形，是原告開支票或現金買的，我不清楚
    ，他有告訴我款項是他一人出的，是他買了之後回來告訴我的。印豐公司的其他
    股東，均是之前隆飛爾公司的業務員，是原告找他們掛名印豐公司的股東。」，
    證人郭榮燎則證稱：「據我所知，（印豐公司）是原告獨資，且原告有告知我甲
    ○○、乙○○，均有借名掛名股東，至於出資情形，因未參與，故不情楚。另原
    告黃延彰曾告訴我，之前另經營隆飛爾公司，因股東間合作不愉快，才會獨資另
    購印豐公司」等語，依此，上開二證人，對於印豐公司之實際出資情形均不明暸
    ，而係聽聞原告告知被告二人為掛名股東，則渠等既非親見其事，被告對此復有
    爭執，自無從以證人因原告傳聞所得之證詞，認定原告主張屬實。
四、又原告另提出渠與訴外人涂敏智簽訂之印豐公司股東變更協議書一份，以資佐證
    印豐公司乃係其個人獨資之事實，惟依卷附該協議書之內容以觀，其上載明「三
    、黃延彰代表其他所有股東同意承接甲方所出讓之股份。六、乙方（即黃延彰代
    表）同意付予甲方之酬勞金共計新台幣參萬元整」，並無任何黃延彰獨資或向被
    告等借名登記之記載，是縱認該協議書內容屬實，亦僅足認定被告付予訴外人涂
    敏智三萬元酬勞而代表所有股東受讓印豐公司股權，並無從依該協議書之內容推
    認兩造間有借名登記之法律關係存在。而除此之外，原告復未能提出其他事證以
    實其說，自無從認其主張為可採。
五、按民事訴訟如係由原告主張權利者，應先由原告負舉證之責，若原告先不能舉證
    ，以證實自己主張為真實，則被告就其抗辯事實即令不能舉證，或其所舉證尚有
    疵累，亦應駁回原告之訴（最高法院十七年上字第九一七號判例參照）。本件原
    告既無從證明兩造間有借名登記之法律關係存在，依前揭判例意旨所示，其主張
    借名登記之法律關係業經終止，請求原告轉讓出資，即無理由，應予駁回。
六、結論：原告之訴為無理由，依民事訴訟法第七十八條，判決如主文。
中　　　華　　　民　　　國　　九十一　　年　　　三　　　月　　  一  　　日
　　　　　　　　　　　　　　　 臺灣台中地方法院民事第一庭
~B法　　　官　吳幸芬
右為正本係照原本作成
如對本判決上訴，須於判決送達後廿日內向本院提出上訴狀
中　　　華　　　民　　　國　　九十一　　年　　　三　　　月　　  一  　　日
~B法院書記官
